【裁判字號】    95,交上易,148
【裁判日期】    950719
【裁判案由】    過失傷害
【裁判全文】
臺灣高等法院刑事判決               95年度交上易字第148號
上  訴  人  臺灣士林地方法院檢察署檢察官
被      告  乙○○
上列上訴人因過失傷害案件，不服臺灣士林地方法院
94年度交易字第285號，中華民國95年3月17日第一審判決（起訴
案號：臺灣士林地方法院檢察署94年度偵字第3543號），提起上
訴，本院判決如下：
    主  文
上訴駁回。
    事  實
一、乙○○於民國（下同）九十三年四月二日十一時五十分許，
    騎乘車牌號碼「LOP-301 號」普通重型機車，沿臺北市內湖
    區○○○路○段第三車道由東往西方向行駛，行經該路段二
    十九號前時，本應注意汽車行駛時，駕駛人應注意車前狀況
    ，並隨時採取必要之安全措施，以避免發生危險，且當時為
    白天，光線良好，路面乾燥無缺陷，視距良好，按當時情形
    並無不能注意之情事，詎竟未注意車前狀況，致其左前車頭
    自後撞及同向在其前方由甲○○所騎乘車牌號碼「VNG-696
    號」輕型機車之右後車尾，致甲○○受有頭部外傷併腦震盪
    及第二腰椎壓迫性骨折等傷害（聲請簡易判決處刑書漏載甲
    ○○受有第二腰椎壓迫性骨折之傷害）。乙○○於肇事後，
    於其上開犯行未為任何有偵查犯罪職權之公務員知悉前，即
    向到場處理之臺北市政府警察局交通警察大隊內湖分局警員
    自首坦承肇事之事實並接受裁判。
二、案經乙○○自首及告訴人甲○○訴由臺北市政府警察局內湖
    分局報告偵查聲請聲請簡易判決處刑，因臺灣士林地方法院
    士林簡易庭認不宜以簡易判決處刑，簽由該院改依通常程序
    審理。
    理  由
一、上揭犯罪事實，業據被告乙○○於偵查、原審及本院審理時
    自白不諱，並經證人即告訴人甲○○於警詢、偵查中證述綦
    詳，且有道路交通事故調查報告表、道路交通事故現場圖、
    交通事故補充資料表、現場照片、三軍總醫院附設民眾診療
    服務處診斷證明書二份、國防大學國防醫學院三軍總醫院九
    十五年一月四日集逵字第0950000065號函、九十五年一月二
    十三日集逵字第0950001261號函在卷可參，堪可認定。
二、按汽車行駛時，駕駛人應注意車前狀況，並隨時採取必要之
    安全措施，道路交通安全規則第九十四條第三項定有明文，
    被告駕車依法即負有前開注意義務，應隨時注意其車前各人
    、車動態，以避免發生危險，況事發當時為白天，光線良好
    ，路面乾燥無缺陷，視距良好等情，有現場照片、道路交通
    事故調查報告表存卷可稽，足認車禍當時視線良好，被告當
    可望見在其前方之告訴人，從而按其情形被告自無不能注意
    之情事，詎其駕車竟未注意車前狀況，致未見在其前方騎機
    車直行之告訴人而冒然趨車前行致生本件車禍，其有過失至
    明。本件經送臺北市車輛行車事故鑑定委員會鑑定，亦同此
    認定，此有該委員會九十四年五月二十七日北鑑審字第0943
    0145900號函檢送之鑑定意見書在卷可佐。又告訴人因此次
    車禍受有如事實欄所述之傷害，被告之過失與告訴人所受傷
    害間顯有相當因果關係，被告自應負過失傷害罪責。雖被告
    在原審辯稱：告訴人拖至晚上始就診，告訴人就其傷勢亦與
    有過失云云，然查頭部外傷併腦震盪及第二腰椎壓迫性骨折
    之傷害，非有外力難以致之，上開傷勢與告訴人是否立即就
    醫無涉，被告認告訴人與有過失之答辯，尚無足採。
三、綜上所述，本件事證已明，被告犯行洵堪認定，應依法論科
    。核被告所為，係犯刑法第二百八十四條第一項前段之過失
    傷害罪。被告於肇事後，其犯罪未被發現前，即主動向警方
    承明係其駕車肇事乙節，有台北市政府警察局交通警察大隊
    內湖分隊警員林建輝填載之道路交通事故肇事人自首情形紀
    錄表在卷可稽，合於自首要件，應依刑法第六十二條前段規
    定，減輕其刑。又被告行為後，刑法第四十一條第一項之規
    定，在九十四年二月二日經修正為：「犯最輕本刑為五年以
    下有期徒刑以下之刑之罪者，而受六個月以下有期徒刑或拘
    役之宣告者，得以新台幣一千元、二千元或三千元折算一日
    ，易科罰金。但．．．。」，並自九十五年七月一日起施行
    ；又罰金罰鍰提高標條例第二條規定，於九十五年五月十
    七日經公佈刪除，並自同年七月一日起施行；比較前開二種
    新、舊法，以行為時之舊法對被告等有利，是被告等所處之
    拘役之易科罰金標準，應適用舊規定，即原刑法第四十一條
    第一項及罰金罰鍰提高標條例第二條之規定。
四、原審援引刑法第二百八十四條第一項前段、第六十二條前段
    ，第四十一條第一項（修正前），罰金罰鍰提高標準條例第
    一條前段、第二條（修正前）等規定，判處被告拘役肆拾日
    ，並諭知拘役如易科罰金，以佰元折算壹日，經核其認事
    用法並無不合，量刑亦稱妥適。本件公訴人之上訴意旨，徒
    循告訴人之聲請，提起上訴，泛言指摘原判決不當，難認為
    有理由，應予駁回。
五、據上論斷，應依刑事訴訟法第三百六十八條，判決如主文。
本案經檢察官李良忠到庭執行職務。
中    華    民    國    95    年    7     月    19    日
                  刑事第三庭審判長法  官  許國宏
                                  法  官  林銓正
                                  法  官  許增男
以上正本證明與原本無異。
不得上訴。
                                  書記官  葉金發
中    華    民    國    95    年    7     月    19    日
附錄本案論罪科刑法條全文
刑法第二百八十四條第一項：
因過失傷害人者，處六月以下有期徒刑、拘役或五百元以下罰金
，致重傷者，處一年以下有期徒刑、拘役或五百元以下罰金。


司法院資訊處製作；財團法人民間司法改革基金會備份。
